【裁判字號】    90,易,3059
【裁判日期】    901009
【裁判案由】    詐欺
【裁判全文】
臺灣板橋地方法院刑事判決                          九十年度易字第三○五九號
    公  訴  人  臺灣板橋地方法院檢察署檢察官
    被      告  甲○○
右列被告因詐欺等案件，經檢察官提起公訴（九十年度調偵字第八二號），本院判決
如左：
    主  文
甲○○意圖為自己不法之所有，以詐術使人將本人之物交付，處有期徒刑伍月，如易
科罰金以參佰元折算壹日；緩刑參年。
    事  實
一、緣甲○○因丙○○有收集古董之興趣，雙方因而結識熟絡，甲○○並時常代丙○○購買古董，於民國（下同）八十九年間，二人相約至大陸地區購買古董，途經
    香港時，丙○○在某店內見白玉觀音像一尊頗為喜愛，本欲購買，然甲○○明知
    前開白玉觀音像一尊並非其所有，仍基於為自己不法所有之意圖，於其後之八十
    九年間某日（確實日期不詳），在香港某處（確實地點不詳），向丙○○佯稱：
    該尊白玉觀音像係其與乙○○所共有，價金為新台幣（下同）一百三十多萬元等
    語，致丙○○因而陷於錯誤，而先行交付六十五萬元之訂金予甲○○，擬用以購
    買該尊白玉觀音像。嗣二人返回臺灣後，丙○○向乙○○索取該白玉觀音像時，
    經乙○○告知該物為其個人所有且已出售他人，至此丙○○始知受騙。
二、案經告訴人丙○○訴請臺灣板橋地方法院檢察署檢察官偵查起訴。
    理  由
一、訊據被告甲○○固供承有自告訴人丙○○處收受六十五萬元款項之事實，惟矢口
    否認有何詐欺取財之犯行，辯稱：上述白玉觀音像係其於八十七年十月間帶回臺
    灣，該尊白玉觀音乃其自行在澳門所購買，當次其有向澳門商家購買其他物品，
    而因乙○○與澳門商家之關係不錯，始將白玉觀音帶回臺灣，其原擬於回臺後，
    伺機找尋買主再出售，惟因其向告訴人丙○○借錢未還，告訴人始要求其以白玉
    觀音像抵債，告訴人係於八十七年八、九月間，在臺灣交付其六十五萬元，惟此
    筆款項並非用以給付訂金，係因於八十七年初、八十八年、八十九年間，其曾陸
    續向告訴人借款，共約有二、三百萬元，嗣因其生意週轉不靈，而將部分購買之
    物品交付告訴人用以抵償云云。經查，右揭事實，業據告訴人丙○○於偵查中指
    訴被告曾帶同伊在香港看上述白玉觀音像，被告稱其與乙○○係合夥人，其乃交
    付被告六十五萬元之訂金，嗣伊前去向乙○○取貨時，乙○○告知該尊白玉觀音
    像為彼個人所有，伊始知受騙等情綦詳，核與證人乙○○於偵查中證稱被告與告
    訴人係好友，彼有一次曾與被告及告訴人同行前往大陸地區，而被告與告訴人曾
    在香港看過白玉觀音像，該白玉觀音像係其個人所購買，之前放在彼店內，嗣則
    已出售他人之情節相符（見八十九年度他字第三八七○號偵查卷第十頁背面），
    被告於本院審理時亦自承該尊白玉觀音像為乙○○所有等語（見本院九十年九月
    二十五日審判筆錄），是已足證前開白玉觀音像確非被告與證人乙○○所共有，
    而係證人乙○○所有無訛。再查，被告於偵查中既自承其曾拿白玉觀音像之照片
    予告訴人看，告訴人稱太小等語（見同上他字卷第九頁），並稱告訴人係在乙○○店裡看到白玉觀音，貨是放在澳門，伊係看照片等語（見九十年度調偵字第八
    二號偵查卷第十二頁），則查，該尊白玉觀音像既非被告所有，是其仍將照片交
    付告訴人觀看，顯有將該白玉觀音像出售予告訴人之意，況證人乙○○於偵查中
    並到庭證稱在香港時，告訴人有表示要購買白玉觀音像，被告則稱該白玉觀音像
    為其與彼合夥，惟實係其個人所購買等語（見同上他字卷第九頁），是參以被告
    於本院審理之初亦曾稱該尊白玉觀音像為其在澳門所購買，其原欲回台後找尋買
    主出售，嗣因其向告訴人借款未還，故告訴人即要求其以白玉觀音像抵償等語，
    足見告訴人指訴被告有向伊佯稱該白玉觀音像係其所有，致伊陷於錯誤，而交付
    六十五萬元之訂金等情，堪以採信，被告有不法所有之意圖甚明。從而，被告主
    觀上既有為自己不法所有之意圖，客觀上復有向告訴人佯稱為白玉觀音像之所有
    人而施用詐術，並致使告訴人陷於錯誤交付六十五萬之定金用以購買該尊白玉觀
    音像，其有詐欺取財之意圖及行為，至為明灼，是其前開所辯，顯係事後避重就
    輕之詞，尚難採信，本件事證已臻明確，被告之犯行洵堪認定，應依法論科。
二、核被告所為，係犯刑法第三百三十九條第一項之詐欺取財罪。爰審酌被告之素行
    尚佳，與其犯罪之動機、目的、手段、所生危害及犯後態度不佳未能坦承犯行，
    惟已與告訴人達成和解，此有臺北縣蘆洲市調解委員會調解書一份附於偵查卷可
    參，爰量處如主文所示之刑，而被告行為後，刑法第四十一條業於九十年一月四
    日經立法院修正通過，並經總統於九十年一月十日公布，而於同年一月十二日生
    效施行，其修正條文為：「犯最重本刑為五年以下有期徒刑以下之刑之罪，而受
    六個月以下有期徒刑或拘役之宣告，因身體、教育、職業、家庭之關係或其他正
    當事由，執行顯有困難者，得以一元以上三元以下折算一日，易科罰金。但確因
    不執行所宣告之刑，難收矯正之效，或難以維持法秩序者，不在此限。」、「併
    合處罰之數罪，均有前項情形，其應執行之刑逾六月者，亦同」，核與修正前刑
    法第四十一條相較，修正後之條文較有利於被告，依刑法第二條第一項前段規定
    ，應適用裁判時修正後之刑法第四十一條第一項規定，並諭知易科罰金之折算標
    準，以示懲儆。末查，被告前未曾受有期徒刑以上之宣告，此有高等法院檢察署
    刑案紀錄簡覆表一份在卷足參，其應一時失慮，偶罹刑典，經此刑之宣告，應知
    警惕而無再犯之虞，本院因認所宣告之刑以暫不執行為適當，並宣告緩刑三年，
    以資懲儆。
據上論斷，應依刑事訴訟法第二百九十九條第一項前段，刑法第二條第一項前段、第
三百三十九條第一項、第四十一條第一項、第七十四條第一款，罰金罰鍰提高標準條
例第一條前段、第二條，判決如主文。
本案經檢察官許智評到庭執行職務
中     華     民     國      九十     年       十      月     九        日
                                        臺灣板橋地方法院刑事第十三庭
                                            法  官  邱  靜  琪
右正本證明與原本無異。
如不服本判決，應於判決送達後十日內向本院提出上訴狀 (應附繕本) ，上訴於臺灣
高等法院。
                                          書記官    劉日賓
中    華      民     國      九十     年       十      月     十一      日
附錄本案論罪科刑法條全文：
刑法第三百三十九條：
意圖為自己或第三人不法之所有，以詐術使人將本人或第三人之物交付者，處五年以
下有期徒刑、拘役或科或併科一千元以下罰金。
以前項方法得財產上不法之利益或使第三人得之者亦同。
前二項之未遂犯罰之。


司法院資訊處製作；財團法人民間司法改革基金會備份。
